【裁判字號】    95,抗,13
【裁判日期】    950413
【裁判案由】    拍賣抵押物
【裁判全文】
臺灣屏東地方法院民事裁定                95年度抗字第13號
抗  告  人  乙○○
相  對  人  中國農民銀行股份有限公司
法定代理人  甲○○
上列抗告人因與相對人間聲請拍賣抵押物事件，對於中華民國94
年11月28日本院94年度拍字328 號裁定提起抗告，本院裁定如下
：
    主  文
抗告駁回。
抗告程序費用新台幣壹仟元由抗告人負擔。
    理  由
一、本件原裁定意旨略以：第三人黃卉芝即黃美華於民國83年10
    月3 日，以其所有坐落屏東縣恆春鎮○○段44-2地號面積8,
    660 平方公尺土地應有部分4/8 等不動產，為相對人設定新
    台幣（下同）1,440 萬元之最高限額抵押權，以為向相對人
    借款之擔保，存續期間自民國83年10月3 日起至113 年10月
    3 日止，並登記在案。嗣後黃卉芝於83年10月15日向相對人
    借款1,200 萬元，約定借款期限自83年10月15日起至98年10
    月15日止，惟黃卉芝自88年1 月12日起即未繳息，已喪失期
    限利益，共欠相對人1,200 萬元本金及利息、違約金尚未清
    償。又上開坐落屏東縣恆春鎮○○段44-2地號土地應有部分
    4/8 嗣後讓與第三人溫森賢，該44-2地號土地並分割出44-8
    至44-16 地號等9 筆土地，其抵押權均不因此而受影響，且
    經依非訟事件法第74條之規定通知黃卉芝就抵押權所擔保之
    債權額陳述意見，未據其為反對之陳述，因認相對人聲請拍
    賣抗告人所有坐落屏東縣恆春鎮○○段44-13 地號面積261
    平方公尺土地應有部分4/8 ，於法並無不合，應予准許等語
    。
二、抗告意旨則以：依民法第819 條之規定，各共有人僅得自由
    處分其應有部分，而不得就共有物之全部或特定部分任意為
    處分。本件相對人雖就分割前坐落屏東縣恆春鎮○○段44-2
    地號面積8,660 平方公土地應有部分4/8 有抵押權存在，惟
    在該土地分割後，應僅得對抵押人溫森賢分得之土地行使抵
    押權，而不得聲請拍賣他共有人分得之土地，否則即屬逾越
    權限，而侵害他共有人之權利。原裁定遽依相對人之聲請，
    准予拍賣分割後抗告人取得之坐落屏東縣恆春鎮○○段44-1
    3 地號面積261 平方公尺土地應有部分4/8 ，於法自有未合
    云云，而提起抗告，並聲明：原裁定廢棄。
三、按民法第873 條第1 項規定：「扺押權人，於債權已屆清償
    期，而未受清償者，得聲請法院拍賣抵押物，就其賣得價金
    而受清償。」同法第867 條規定抵押權之追及效力：「不動
    產所有人設定抵押權後，得將不動產讓與他人。但其抵押權
    不因此而受影響。」同法第868 條規定抵押權之不可分性：
    「抵押之不動產如經分割，或讓與其一部，或擔保一債權之
    數不動產而以其一讓與他人者，其抵押權不因此而受影響。
    」經查：本件坐落屏東縣恆春鎮○○段44-2地號面積8,660
    平方公尺土地原共有人黃卉芝以其應有部分4/8 ，為相對人
    設定最高限額抵押權，核屬處分其應有部分，而非就共有物
    之全部或特定部分為處分行為，自與民法第819 條之規定無
    違。嗣後黃卉芝將其所有上開土地應有部分4/8 讓與溫森賢
    ，依前述抵押權追及效力之規定，相對人之抵押權並不因此
    而受影響。又上開土地因分割而增加同段44-8至44-16 地號
    土地，由抗告人取得其中44-13 地號土地所有權全部，依前
    述抵押權不可分性之規定，相對人之抵押權不因此而受影響
    ，亦即仍存在於分割後44-2及44-8至44-16 地號等10筆土地
    之應有部分4/8 上。從而，原裁定依相對人之聲請，准予拍
    賣抗告人所有上開分割後44-13 地號土地應有部分4/8 ，於
    法即無違背，抗告意旨指摘原裁定不當，求予廢棄，非有理
    由。
四、據上論結，本件抗告為無理由，依非訟事件法第21條第2 項
    、第46條、民事訴訟法第495 條之1 第1 項、第449 條第1
    項、第78條，裁定如主文。
中    華    民    國    95    年    4     月    13    日
                  民事第二庭    審判長法  官  阮世賢
                                      法  官  吳思怡
                                      法  官  春生
以上正本係照原本作成。
如不服本裁定，僅得於收受本裁定正本送達後10日內，以適用法
規顯有錯誤為理由，向本院提出再抗告狀，（須附繕本一份及繳
納再抗告裁判費新台幣1,000 元），經本院許可後始可再抗告。
                                      書記官  顏子仁
中    華    民    國    95    年    4     月    14    日


司法院資訊處製作；財團法人民間司法改革基金會備份。
